---
title: "Projeto final de Data Analytics do Google"
author: "Wellington Santos Souza"
format: html
editor: visual
---

## Estudo de caso

### Resumo do Projeto Final de Data Analytics

O Projeto Final de Data Analytics do Google consistiu em uma análise sobre o perfil religioso do Brasil, utilizando um conjunto de dados público do Censo 2010 do IBGE. O processo começou com a formulação da pergunta de pesquisa, que foi definida como investigar o perfil religioso da população brasileira.

Após a definição da pergunta, foram pesquisadas fontes de dados adequadas para obter informações relevantes. O conjunto de dados do Censo 2010 do IBGE foi identificado como a fonte ideal para o estudo, pois continha informações sobre a religião da população brasileira.

Em seguida, os dados foram limpos e processados utilizando a linguagem de programação R, resultando na criação de uma tabela de dados. Com a tabela pronta, foram criadas visualizações utilizando a plataforma Tableau, facilitando a compreensão dos dados analisados.

### Obtenção dos dados

Para a obtenção dos dados, foi utilizado o pacote SIDRA, uma API que permite a raspagem (ou coleta) de dados de forma rápida e prática. O SIDRA (Sistema IBGE de Recuperação Automática) é uma ferramenta fornecida pelo Instituto Brasileiro de Geografia e Estatística (IBGE) que possibilita o acesso a diversas informações estatísticas, incluindo os dados do Censo 2010 referentes à religião da população brasileira.

Com o auxílio do pacote SIDRA, os dados necessários para a análise do projeto foram obtidos de maneira automatizada, facilitando o processo de coleta e preparação dos dados para a análise de Data Analytics. Esse tipo de abordagem permite que os dados sejam acessados de forma eficiente e confiável, garantindo a qualidade e a atualização das informações utilizadas no projeto.

Instalando e carregando os pacotes utilizados

```{r}
#| message: false
if(!require(sidrar)){install.packages("sidrar")};library(sidrar)
if(!require(tidyverse)){install.packages("tidyverse")};library(tidyverse)
if(!require(skimr)){install.packages("skimr")};library(skimr)
if(!require(janitor)){install.packages("janitor")};library(janitor)
options(scipen = 999)
```

Obtendo informações da tabela que iremos utilizar.

```{r}
#| message: false
info_sidra(1489)
```

### Obtendo os dados de acordo com os parâmetros estabelecidos

Os parâmetros utilizados para a geração das tabelas no projeto foram os seguintes:

1.  Religião: Esse parâmetro permitiu filtrar os dados com base nas diferentes religiões presentes na população brasileira. As religiões consideradas no Censo 2010 podem incluir, por exemplo, católicos, evangélicos, espíritas, entre outras.

2.  Período: O período selecionado refere-se ao ano ou intervalo de tempo em que os dados foram coletados. No caso do projeto, o período correspondeu ao Censo 2010, que é a fonte de dados utilizada.

3.  Cor ou Raça: Esse parâmetro possibilitou a segmentação dos dados com base na autodeclaração dos indivíduos quanto à sua cor ou raça. As categorias podem abranger brancos, negros, pardos, amarelos e indígenas, seguindo a classificação utilizada pelo IBGE.

4.  Sexo: Esse parâmetro permitiu analisar os dados separadamente para homens e mulheres, proporcionando insights sobre possíveis diferenças ou tendências específicas relacionadas à religião.

5.  Unidade Geográfica: Esse parâmetro possibilitou a segmentação dos dados por diferentes unidades geográficas, como estados, municípios, regiões, entre outras. Com isso, foi possível identificar padrões e variações regionais no perfil religioso da população brasileira.

A utilização desses parâmetros foi fundamental para uma análise detalhada e completa sobre o perfil religioso do Brasil, permitindo investigar diferentes aspectos socioculturais relacionados à religião em diferentes contextos geográficos e demográficos.

### Tabela - 2094:	População residente por cor ou raça e religião 2000 e 2010
```{r}
info_sidra(2094)
```
Por limitações na API decidimos pegar os dados separadamente por ano

Dados de 2000
```{r}
#| message: false
dados_2000 <- get_sidra(x = 2094,
                   period = "2000",
                   geo = "State",
                   header = T,
                   format = 3)
```
Dados de 2010
```{r}
dados_2010 <- get_sidra(x = 2094,
                   period = c("2010"),
                   geo = "State",
                   header = T,
                   format = 3)
```

Unindo tabelas
```{r}
dados <- bind_rows(dados_2000,dados_2010)
```

Após a união das tabelas não precisamos mais dos dados baixados
```{r}
rm(dados_2000,dados_2010)
```

Informações da tabela
```{r}
glimpse(dados)
```
Removendo variáveis que não nos interessa
```{r}
dados <- dados %>% 
  select(-c(`Nível Territorial (Código)`,`Unidade da Federação (Código)`, `Unidade de Medida`,`Unidade de Medida`, Variável, `Nível Territorial`))
head(dados)
```
Obtendo informações
```{r}
skim_without_charts(dados)
```
Melhorando o nome das variáveis com nomes únicos e conistentes
```{r}
dados <- dados %>% 
  clean_names()
head(dados)
```
### Organização das informações

Verificando quais informações temos sobre a variável religião
```{r}
unique(dados$religiao)
```
Verificando quais informações temos sobre a variável cor_ou_raca
```{r}
unique(dados$cor_ou_raca)
```

Ao observar os dados de forma geral, notamos que existe uma observação chamada "Total". Esta observação não é interessante para nossa análise, pois podemos facilmente calcular a soma de todas as outras observações para obter o mesmo resultado.

Removendo observação Total das variáveis cor_ou_raca, sexo e religiao
```{r}
dados <- dados %>% 
  filter(cor_ou_raca != "Total", religiao != "Total")
```

Obtendo mais informações da base
```{r}
skim_without_charts(dados)
```
Aqui, notamos que a variável valor possui 6124 valores NA, com isso, após uma análise datalhada e cuidadosa notamos que não seria interessante para a análise manter essas informações, por isso decidimos pela remoção.

Removendo NA's da variável valor
```{r}
dados <- dados %>% 
  na.omit(dados$valor)
```

Obtendo mais informações da base
```{r}
skim_without_charts(dados)
```
Agora que temos nossa variável valor limpa, precisamos ajustar os valores da variável religião. Os valores da variável estão atualmente desagregados em vários níveis, o que dificulta a interpretação. Por esse motivo, precisamos agrupar algumas informações.













